臺灣宜蘭地方法院民事判決
111年度重訴字第8號
原      告  陳美雪  
            董明偉  
            董美婷  
兼  共  同
訴訟代理人  董明豪  
被      告  尤振仲    住○○市○○區○○路00巷00弄00號0                          樓
上列當事人間請求損害賠償事件，原告提起刑事附帶民事訴訟，
經本院刑事庭裁定移送前來（109年度重附民字第19號），本院
於民國111年8月22日言詞辯論終結，判決如下：
    主  文
原告之訴及假執行之聲請均駁回。
訴訟費用由原告負擔。　　　
    事實及理由
一、原告起訴主張：　　　　　　　　　　　　　　　　
㈠、被告係交通部臺灣鐵路管理局(下稱臺鐵局)之司機員，被害
    人董進發與原告陳美雪於107年10月21日搭乘臺鐵局車次編
    號6432號自樹林站發車開往臺東之普悠瑪列車(下稱系爭列
    車)，於當日下午約4時49分許，行經位於宜蘭縣新馬站之彎
    道時，因被告駕駛系爭列車時超速，且未依規定而擅自關閉
    列車自動防護系統（下稱ATP系統)等重大過失，導致系爭列
    車在新馬站前出軌、翻覆，列車之第8車車廂車頭牽連其後7
    節車廂全數出軌、其中第8、7、3、5車等4節車廂出軌後翻
    覆(以上事故下稱系爭事故)，造成搭乘系爭列車之乘客即被
    害人董進發創傷性休克而不治死亡、陳美雪受有左肩挫傷、
    第12胸椎壓迫性骨折合併脊髓損傷、第1至3腰椎骨折、胸部
    挫傷合併雙側多處肋骨骨折及氣血胸和皮下氣腫、腹部鈍傷
    、右小腿撕裂傷、臉部及四肢多處挫擦傷等傷害（下稱系爭
    傷害）。原告陳美雪、董明偉、董美婷、董明豪分別為死亡
    之被害人董進發之配偶與其子女，陳美雪本身復為受傷之被
    害人，因系爭事故而分別受有下列損害：
１、因董進發死亡所受損害部分：　　
⑴、扶養費部分：陳美雪係董進發之配偶，50年1月17日生，於 
    董進發107年10月21日死亡時為57歲，依108年臺灣地區簡易
    生命表女性平均餘命尚有29.29歲。另育有子女3人即原告董
    明偉、董明豪、董美婷，故董進發之扶養義務為1/4，以108
    年臺東縣每月平均消費支出為每月新臺幣(下同)1萬7,457元
    ，每年為20萬9,484元，陳美雪請求扶養費為96萬459元。 
    　　
⑵、精神慰撫金：原告陳美雪、董明偉、董美婷、董明豪各請求
    精神慰撫金1,000萬元。　　
２、陳美雪因受系爭傷害所受損害部分：　　
⑴、增加生活上需要之費用：陳美雪受有系爭傷害後需特製輪椅
    支出費用20萬元。 　　
⑵、勞動能力減損部分：系爭事故發生時，陳美雪為57歲，至65
    歲強制退休時，尚有8年可為工作，惟因受有傷而癱瘓。依
    勞工保險局失能給付標準表，失能等級為第1級，故勞動能
    力減損率為100%，依110年最低工資每月2萬4,000元計算，
    每年損失28萬8,000元，此部分損失之總金額為230萬4,000
    元。
⑶、精神慰撫金：陳美雪遽遭此侵害，人生由彩色變黑白，亦無
    法工作，所受精神上之痛苦實非筆墨所能形容，請求被告賠
    償2,000萬元之精神慰撫金。　　
㈡、爰依侵權行為之法律規定，請求被告賠償陳美雪3,346萬4,45
    9元、董明偉、董美婷、董明豪各1,000萬元，並自起訴狀繕
    本送達翌日起至清償日止 ，按年息5%計算之利息。並願供
    擔保，請准宣告假執行。　　
二、被告聲明請求駁回原告之訴，答辯以：目前其所涉刑案過失
    致死罪部分還在二審上訴中，刑事一審判決認定其有過失部
    分，違反明確性原則，有很多速度點尚有疑問。臺鐵局係僱
    主，應負連帶賠償責任，原告已經受償部分應不能再向其求
    償。依原告的陳報事項中，已與連帶債務人臺鐵局簽立1021
    普悠瑪列車翻車事故罹難者賠償和解協議書(下稱罹難者和
    解協議書)及1021普悠瑪列車翻車事故重傷者賠償和解協議
    書(下稱重傷者和解協議書)，已達成和解，已經賠償原告損
    害，故應駁回原告之訴。
三、本件兩造爭點：
㈠、原告主張被告之過失行為致被害人死亡及陳美雪受有傷害，
    應對原告負賠償責任，是否有理由？
㈡、如原告對被告損害賠償的請求為有理由，被告應賠償的金額
　　為若干？
四、本院之判斷：　　
㈠、原告主張被告之過失行為致被害人董進發死亡及陳美雪受有
    系爭傷害，應對原告負賠償責任為理由：
１、本件原告主張被告於前揭事地駕駛臺鐵系爭列車發生系爭事
    故，致乘客董進發死亡、陳美雪受有系爭傷害，及陳美雪、
    董明偉、董美婷、董明豪分別為董進發之配偶及子女等事實
    ，為被告所不爭執，且被告嗣因系爭事故所涉過失致死犯行
    ，經本院刑事庭以108年度矚訴字第1號判決有罪科刑，有前
    揭刑事事件偵、審卷宗及上開刑事判決為按，兩造均同於本
    件援引上開刑事程序之證據資料，本院自得依據其卷證資料
    ，為本件之認定。　　
２、被告抗辯對系爭事故之發生原因，有很多速度點尚有疑問，
    刑事一審判決認定其有過失，違反明確性等語。經查：
⑴、系爭列車出軌翻覆發生系爭事故之原因，經臺灣宜蘭地方檢
    察署（下稱宜蘭地檢署）檢察官送請逢甲大學車輛行車事故
    鑑定研究中心鑑定意見略以：「司機員尤振仲不明原因關閉
    隔離ATP之行為為主要肇事原因，輔以超速，雙雙為本事故
    之近因，若本事故列車ATP未隔離關閉而係正常開啟，則本
    事故之超速行為亦會受ATP之保護作用而強制減速不致事故
    發生；而2顆主風泵故障還發車此為事故之遠因。」；另認
    被告事故前平均車速為141.23公里、臨界及限速度為130.39
    公里/時，而依此驗證超速是本案出軌翻覆事故之主要因素
    之一。此外，國家運輸安全調查委員會(下稱運安會)所出具
    之調查報告亦認「經調查整體事故發生過程，最後係由於車
    輛動力時有時無，本案司機員於行駛途中試圖解決異常狀況
    ，依自身經驗隔離列車自動防護系統(ATP）後續行，致列車
    喪失自動限速功能，列車於羅東站停站出發後，本案司機員
    將列車以超過臺鐵各車種最高速限130公里/時之140公里/時
    車速持續運轉，運轉過程中與機車調度員及機務段檢查員多
    方通聯致分心，及錯失注意K88+900道旁之速限標誌（普悠
    瑪號適用75公里/時）而未能及時於進入彎道前降低列車車
    速。」，此有運安會109年11月13日運鐵字第1090004413號
    函附之「臺鐵第6432次車新馬站重大鐵道事故（補強）」調
    查報告、逢甲大學車輛行車事故鑑定研究中心108年3月20日
    「臺鐵6432次傾斜式列車普悠瑪號107/10/21新馬站東正線
    出軌翻覆事故證據檢驗及分析報告」各1份在卷可參。
３、本院刑事庭囑託運安會鑑定後列事項，該會以109年11月4日
    運鐵字第1090004234號函暨調查事項意見書函復略以：
⑴、本件事故列車翻覆之原因為何？是否是因司機員尤振仲超速
    行駛而翻覆？
①、本載重列車在無機械問題之情形下行經本件事故彎道路  段
    ，其曲線翻覆臨界時速為何？
　　「一般列車行駛於曲線路段時，在曲線半徑、超高、列車重
    心高度、軌距及橫向擺動等因素下，會有一個允許列車安全
    通過之臨界速度，而此臨界速度是指列車車輪離開鐵軌並開
    始翻覆的速度，通常稱為『傾覆臨界速度』」、「依日本工程
    師國枝雅治（Masaharu  Kunieda)博士的數學公式代入相關
    參數數值，求得武荖坑溪鐵橋曲線中心、介曲線路段（每間
    隔25公尺)及新馬站曲線中心於列車編組傾斜裝置作用下兩
    個不同傾斜角度（0°、2°)、兩個軌距值（1,067公厘、1,13
    2公厘)及兩種車廂重心高度（1,433公厘、1,662公厘)下的
    傾覆臨界速度資料。」、「依國枝公式計算結果顯示，當車
    速在140公里/時，若採用軌距值1,067公厘，則『開始傾覆點
    』落在里程K89+212至K89+213之間，若採用軌距值1,132公厘
    ，則『開始傾覆點』落在里程K89+223至K89+224之間。」列車
    傾覆臨界速度推估為（《節錄如下》詳見調查事項意見書表2.
    1-1列車傾覆臨界速度推估表）：
  里程     臨界速度  （軌距值） （1067公厘/ 1132公厘） K89+212 140.4  /  144.3 K89+213 139.9  /  143.8 略  K89+223 136.8   /  140.4 K89+224 136.0   /  139.6 
    「本報告將『傾覆點』定義為第8車兩組轉向架4個轉向架右 
    側車輪與鋼軌接觸力為0時，4個左侧車輪於運行過程中，最
    先與鋼軌接觸力為0之車輪里程位置。模擬結果顯示在運行
    時間為12.525秒時，第8車全部右輪及左側第一轉向架前車
    輪組之車輪與鋼軌接觸力為0，此時對應里程為K89+251.172
    ，即第8車車廂已出軌，並推測該處為事故列車第8車之傾覆
    點」。
②、於本件事故發生時，列車本身傾斜功能有無失常，如有，列
    車是否有因為傾斜功能失常而翻覆之可能？
　　「事故列車TCMS及檢修紀錄，均未發現有任何空氣彈簧破裂
    洩漏之故障訊息紀錄，顯示該事故期間傾斜裝置之空氣彈簧
    運作狀況正常。」、「ATP正常運作狀態下，列車傾斜作動
    是自直線路段進入介曲線前即啟動，由0度至2度完成時間固
    定均為3秒鐘，意即列車進入圓曲線前已完整完成傾斜機制
    ；ATP關閉後，傾斜系統轉為備援傾斜功能，列車行駛至介
    曲線路段才由陀螺儀偵測啟動傾斜機制，且完成傾斜時間由
    原3秒鐘延長至約6〜7秒鐘，本會認為事故列車在進入新馬站
    介曲線起點K89+073處後，列車開始由0度啟動傾斜機制，在
    尚未到達完整2度傾斜前，列車已於K89+251處傾覆出軌。另
    依第1.15.4節，相同140公里/時，完成2度傾斜列車與未傾
    斜列車，其傾覆時間差距僅0.175秒，顯示傾斜動作完全與
    否對傾覆時機影響低。」
③、司機員自羅東站出發後是否以000-000km/h之高速超速行駛？
　　「關於列車車速的紀錄，普悠瑪列車可持續記錄車速的紀錄
    器設備計有：TCMS、TC/MC、ATP等三種設備。TCMS車速係經
    由輪徑資料及牽引控制單元中的「速度感測器」，來偵測齒
    輪轉數及轉動方向頻率數，並透過計算式來運算出列車速度
    ；TC/MC列車速度，則是由安裝在TED(1、8)車第二軸上的轉
    速計所計算獲得；ATP車速則由裝設在TED(1、8)車第二與第
    三軸之轉速計，將偵測到的脈衝數提供給速度與距離單元（
    SDU)與速度與距離處理器組（SDP)進行速度計算。檢視事故
    車三種紀錄器的車速紀錄套疊結果顯示：儘管普悠瑪列車的
    車速偵測方式在三種紀錄器均不相同，惟速度值均為一致，
    系統間速度相對誤差小於1公里/時，另以動態影像分析軟體
    比對行車紀錄器影像資料，本會認為事故列車傾覆前最後30
    秒之車速約為140公里/時。」、「當ATP於隔離狀態時，MMI
    無法顯示車速，轉速計之脈衝數將直接提供給RU進行速度計
    算後，提供數位車速表顯示予司機員，並同步儲存在ATP RU
    紀錄器内，因此ATP RU紀錄會和司機員在駕駛室控制臺數位
    紀錄表所見車速相同。本會認為：事故前30秒，ATP於隔離
    狀態，MMI無車速顯示，ATP RU紀錄車速為140公里/時，應
    和司機員所見數位車速表所顯示之數值相同。」、「比對事
    故列車電門把手位置、列車速度、PWM指令紀錄後發現：本
    案司機員推拉電門把手提供速度指令後，牽引系統以動力/
    煞車指令持續將列車車速穩定在電門把手下達之速度指令。
    16:44:53時，列車由羅東站出發，司機員將電門把手推至14
    0位後持續保持，直至16:49:27時收回0位，事故前30秒牽引
    系統將列車車速穩定維持在139-142公里/時，同時列車傾覆
    。」
⑵、司機員是否不當關閉ATP系統、未立刻通報，並未依規定下
　　一站重啟ATP?
    「由於主風缸（MR)壓力不足並不會出現告警聲或提示訊息
    於駕駛顯示器單元（DDU)上，其壓力值僅會顯示於駕駛室控
    制臺司機員正前方之壓力錶上。本案司機員忽略査看壓力錶
    ，而依自身經驗，誤認列車動力切斷係因列車自動防護系統
    （ATP)故障所致，於16:17:55時未依規定通報調度員而逕自
    隔離ATP，使列車喪失自動限速保護功能。」。
４、查，依臺鐵局行車實施要點第374條規定，運轉設有ATP系統
    之動力車時，於列車駛經裝有ATP系統路線前，應啟用車上A
    TP系統。且若ATP系統未故障，不得任意停用；運轉中停用A
    TP時，應通報行車調度員，並以行車調度無線電話向調度員
    要求於下一站（簡易、招呼及號誌站除外）重新啟用，亦經
    臺鐵局列車自動防護系統（ATP）使用及管理要點第2點第3
    項第6款、第5點第3項第1款規定甚明；次按鐵路行車規則第
    153條規定，車輛及列車之運轉，應依號誌、號訊及標誌之
    顯示辦理；臺鐵局行車實施要點第71、73、75條規定列車之
    運轉速度，不得超過各該車輛型式之限制速度，傾斜式列車
    之ATP正常運轉時，行駛於宜蘭線（八堵至蘇澳）、北迴線
    （蘇澳至花蓮）之限速均為130公里/時，而ATP故障時，速
    度則不得超過130公里/時，又傾斜式列車在半徑900公尺以
    下曲線運轉時，得提高限速每小時3公里；ATP正常運轉時，
    曲線半徑在300公尺時，限速為85公里/時，並得提高限速3
    公里/時，但ATP故障時，曲線半徑在300公尺時，其速度不
    得超過限速85公里/時；另依臺鐵局宜蘭線東行線之限速標
    誌牌設置情形，羅東站至新馬站彎道前之直線路段（里程K8
    1+770至K89+073），傾斜系統列車之速限為130公里/時，新
    馬站前曲線半徑306公尺之彎道路段（里程K89+073至K89+53
    4），傾斜系統列車之東線速限為85公里/時，並在彎道前約
    163公尺處（里程K88+910）設有速限85公里/時之限速牌標
    誌。另臺鐵局106年2月17日發布行車電報，臺鐵全線普悠瑪
    號（班次TEMU2000型）自106年2月20日起，於曲線路段R600
    （含）即曲線半徑600公尺以下地點，按原傾斜式列車速限
    標（橘色限速標）減10公里/時行駛。故於本件系爭列車行
    經新馬站彎道之速限，應為速限75公里/時，此復有臺鐵局
    運轉規章(鐵路行車規則、行車實施要點、行車特定事項)、
    臺鐵局列車自動防護系統（ATP）使用及管理要點、臺鐵局1
    07年11月21日提出之「工務：宜蘭線曲線基本資料」、「電
    務：七堵～蘇澳ATP速限」、「電務：七堵～蘇澳執道佈置圖
    」、「羅東～新馬間走東線資料（羅東～冬山間號誌紀錄）」
    、宜蘭地檢署107年11月21日勘驗筆錄暨附表「臺鐵普悠瑪
    自強號列車（TEMU0000)000年10月21日6432次行經路線之號
    誌、標誌顯示情形」、臺鐵局回復宜蘭地檢署107年11月26
    日宜檢定和庚107偵6243字第002221號函有關「台鐵全線普
    悠瑪號班次(TEMU2000型)於曲線路段R600（含)以下地點，
    按原傾斜式列車速限標(即橘色限速標)減lOkm/hr行駛」之
    相關資料1份、臺鐵局106年2月17日行車電報各1份存於本院
    系爭刑案卷宗可稽（見107年度偵字第6243卷〈下稱偵卷〉4第
    55頁、偵卷17第4-58頁、第59-69頁、第70-136頁、第95頁
    ）。被告經臺鐵局訓練，取得電車組司機員資格，復通過資
    歷審查、測試並定期受有教育訓練等情，有本院系爭刑案卷
    附七堵機務段103年度行車人員技能檢定審查表、105年度七
    堵機務段行車人員（客貨車駕駛人員）技能檢定表、103年
    客貨車駕駛人員技能檢定成績表、103年行車人員技能檢定
    成績表、技能檢定成績統計表、七堵機務段107年8月教育訓
    練課程簽到單、司機員在職訓練課程計劃表、被告107年4月
    至10月間之在職訓練等資料可證（見偵卷5第29-31頁、偵卷
    8第31-32頁、偵卷18第7-144頁、偵卷25第152頁、第153頁
    、第150-151頁），足認被告自應知悉上述鐵路運轉規章規
    定、列車行駛限速及ATP系統功能、使用及管理之相關規定
    。
５、然查，依上開鑑定、調查結果，系爭事故之發生，直接原因
    係被告超速駕駛及關閉隔離ATP系統所致，而被告既明知上
    述鐵路運轉規章、列車行駛限速及ATP系統功能、使用及管
    理之相關規定，仍疏未注意行駛速限，有超速行駛情形，復
    自行關閉隔離ATP系統而未依規定通報，以致肇生系爭事故
    ，自有過失至明，所辯速度點尚有疑問，刑事判決認定有違
    明確性原則云云，均不足採。而被告之過失行為，直接導致
    系爭事故發生，與被害人董進發之死亡及原告陳美雪所受系
    爭傷害自有相當因果關係，原告主張被告應對原告所受損害
    負損害賠償責任，即有理由。
㈡、按因故意或過失，不法侵害他人之權利者，負損害賠償責任
    。生活上需要之費用或殯葬費之人，亦應負損害賠償責任；
    民法第184條第1項前段、第192條第1項分別定有明文。以下
    就原告主張因董進發死亡、陳美雪受傷之損害為認定，並計
    算被告應賠償原告之金額如下：　　
１、董進發死亡部分
⑴、陳美雪所受扶養費損害部分：　　
　　按民法第1116條之1規定，夫妻互負扶養之義務，其負扶養
    義務之順序與直系血親卑親屬同，其受扶養權利之順序與直
    系血親尊親屬同。第1117條規定，受扶養權利者，以不能維
    持生活而無謀生能力者為限；前項無謀生能力之限制，於直
    系血親尊親屬，不適用之。又夫妻間扶養義務之發生原因，
    與一般親屬之扶養義務固異其趣，故在外國立法例及學說，
    多不以一方之生計困難為其要件，我國民法關於夫妻扶養義
    務未特設明文，依民法第1114條，及第1117條解為受扶養權
    利者，仍須以不能維持生活而無謀生能力者為限（最高法院
    43年台上字第787號判決意旨參照）。原告陳美雪為50年1月
    17日出生，於107年10月21日董進發死亡時為57歲，因其於
    系爭事故中已受重傷，勞動基準法第54條強制退休年齡（65
    歲）以前，應已無謀生能力，故於年滿65歲以前，可主張有
    受扶養之必要，應屬有據。是原告主張以行政院主計總處公
    布之108年度臺東縣平均每人月消費支出17,457元（見附民
    卷第16頁）作為計算扶養費用之基準，即屬適當。原告陳美
    雪除配偶董進發外，尚有三名兒女即其餘原告應平均負扶養
    義務，故所得向被告請求賠償者為扶養費之1/4。依108年度
    臺灣地區簡易生命表，57歲女性平均餘命為29.29歲，依據
    上開所述，原告陳美雪得請求之扶養費為96萬459元（以年
    別5%複式霍夫曼計算法第一年不扣除中間利息，元以下四捨
    五入，扶養義務人為4人之方法計），原告請求被告96萬459
    元為適當，為有理由。
⑵、非財產上損害即精神慰撫金部份：
    不法侵害他人致死者，被害人之父、母、子、女及配偶，雖
    非財產上之損害，亦得請求賠償相當之金額。民法第194條
    所明定。本件原告分別為被害人董進發之配偶及子女，自得
    前開法條規定向被告請求非財產上損害之賠償。查，原告陳
    美雪本可期與配偶董進發安養晚年生活；原告董明偉、董美
    婷、董明豪則本亦可奉養父親以至天年；然卻均因系爭事故
    意外遽失至親，所受有之精神上痛苦，勢均甚重大，是原告
    請求被告賠償非財產上所受損害，於法均屬有據。再者，非
    財產上賠償之金額是否相當，應斟酌實際加害情形、權利受
    損狀態是否重大、兩造身分地位，經濟狀況及其他各種情形
    ，以為核定之準據。經本院參酌本件上開被告為侵權行為之
    事實、原告所受損害程度及兩造之身分、地位，及其他一切
    情狀，認原告得請求之非財產上損害為陳美雪250萬元，董
    明偉、董美婷、董明豪均各200萬元範圍，逾前開數額，則
    尚難謂當，不應准許。　　
⑶、綜上，本件原告主張因董進發死亡所受損害之總額，其有理
    由部分為：原告陳美雪346萬459元（即扶養費96萬459元、
    精神慰撫金250萬元）、董明偉、董美婷、董明豪各200萬元
    。　　
⑷、查原告已與臺鐵局簽立罹難者和解協議書（見本院卷第263至
    265頁），約定：「立和解書人：交通部臺灣鐵路管理局（
    以下簡稱甲方）、罹難旅客董進發之全體法定損害請求權人
    陳美雪、董明偉、董明豪、董美婷（以下簡稱乙方），茲因
    罹難旅客在 中華民國107年10月21日普悠瑪列車故中不幸往
    生，雙方合意達成和解，條款如下：一、甲方願給付乙方新
    台幣壹仟伍佰柒拾萬元整，作為前揭事故之所有依法應負之
    損害賠償金（包含但不限於醫療費、增加生活上需要之費用
    、殯葬費、法定扶養費、財物損失、慰撫金及懲罰性賠償金
    ）。二、乙方同意就本事故所發生之任何損害，放棄對於甲
    方之一切民、刑事訴訟權益，嗣後無論任何情形，乙方均不
    得再向甲方請求或主張任何權利。但不影響乙方對其他應負
    賠償責任之主體請求賠償之權利。三、甲方承諾對罹難旅客
    之全體法定損害賠償請求權人依本和解協議書達成合意賠償
    金額，均統一為每一罹難旅客新台幣壹仟伍佰柒拾萬元整，
    若日後發現對部分之和解對象有為較高之和解金額協議時，
    甲方應比照並補足差額予乙方。四、甲方承諾乙方決定對日
    商求償時，甲方及交通部應提供乙方必要之協助。五、乙方
    保證其有權簽立本和解協議書及領取款項，如有親屬或第三
    人有異議，乙方願自行處理，與甲方無關。…」。
⑸、按受僱人因執行職務，不法侵害他人之權利者，由僱用人與
    行為人連帶負損害賠償責任；因連帶債務人中之一人為清償
    、代物清償、提存、抵銷或混同，而債務消滅者，他債務人
    亦同免其責任，民法第188條第1項前段、第274條分別定有
    明文。原告為臺鐵局之員工，本與臺鐵局應負連帶賠償責任
    ，惟原告既已於109年9月9日與臺鐵局簽立罹難者和解協議
    書，以1,570萬元達成和解，原告復自承臺鐵局已履行完畢
    （見本院卷第298頁），而核之該和解協議書雖僅記載原告
    同意就本事故所發生之任何損害，放棄對於臺鐵局之一切民
    、刑事訴訟權益，並無一併免除臺鐵局之員工(如被告)等賠
    償責任之意，然依前揭規定，原告既已受連帶債務人臺鐵局
    之和解及清償，各獲392萬5,000元之清償，則原告前開因董
    進發死亡所受損害，即陳美雪346萬459元、董明偉、董美婷
    、董明豪各200萬元，經扣除臺鐵局已清償金額後，均已無
    餘額可向被告求償，原告請求被告再為賠償，即無理由，不
    應准許。
２、陳美雪受有系爭傷害之損害部分：　　
⑴、陳美雪此請求被告賠償增加生活上需要之費用20萬元、勞動
    減損230萬4,000元及精神慰撫金2,000萬元。被告抗辯陳美
    雪已與臺鐵局簽立重傷者和解協議書已達成和解，不得再向
    被告求償等語。
⑵、經查，依陳美雪與臺鐵局簽立之重傷者和解協議書（見本院
    卷第271至274頁）第四條約定：「四、乙方同意就本事故所
    發生之任何損害，放棄對於甲方暨所屬員工之一切民、刑事
    訴訟權益，嗣後無論任何情形，乙方均不得再請求或主張任
    何權利。如已提出訴訟者願自即日起撤回。」，陳美雪已同
    意再就系爭事故所生之任何損害，放棄對台鐵局既所屬員工
    之一切民、刑事訴訟權益，故被告抗辯陳美雪不得再向被告
    為本件請求，即屬有據，陳美雪之請求，即不應准許。
五、綜上所述，本件原告依侵權行為之法律規定請求被告賠償如
    訴之聲明所示，為無理由，不應准許，應予駁回；假執行之
    聲請亦因失所依附，應併駁回之。並由本院定訴訟費用之負
    擔，裁判如主文所示。　　
六、本件事證已臻明確，兩造其餘攻擊防禦方法並所提證據，經
    審酌後認均不足影響判決結果，爰不遂一論列，併此敘明。
中　　華　　民　　國　　111 　年　　9 　　月　　12　　日
                  臺灣宜蘭地方法院民事庭
                      法　官　張軒豪
以上正本係照原本作成。
如對本判決上訴，須於判決送達後20日內向本院提出上訴狀。
如委任律師提起上訴者，應一併繳納上訴審裁判費。
中　　華　　民　　國　　111 　年　　9 　　月　　12　　日
                      書記官　林憶蓉